【裁判字號】    96,訴,8259
【裁判日期】    970603
【裁判案由】    債務不履行損害賠償
【裁判全文】
臺灣臺北地方法院民事判決              96年度訴字第8259號
原      告  勁電股份有限公司
法定代理人  甲○○
訴訟代理人  高瑩律師
被      告  美商勁量舒適股份有限公司台灣分公司
法定代理人  乙○○
訴訟代理人  蔣大中律師
            陳俊溢律師
上列當事人間債務不履行損害賠償事件，本院於民國97年5月20
日言詞辯論終結，判決如下：
    主  文
被告應給付原告新台幣萬仟貳佰捌拾元。
訴訟費用由被告負擔百分之二，餘由原告負擔。
    事實及理由
壹、程序方面：按訴狀送達後，原告不得將原訴變更或追加他訴
    ，但擴張或減縮應受判決事項之聲明者，不在此限，民事訴
    訟法第255 條第1項第3款定有明文。本件原告起訴時聲明「
    被告應給付原告新台幣壹佰陸拾肆萬零捌佰參拾玖元。」，
    嗣於民國96年10月15日具狀聲明另請求「被告應賠償原告新
    台幣貳拾萬柒仟貳佰壹拾元。」，復變更其聲明為：「被告
    應給付原告新台幣壹佰捌拾參萬陸仟參佰參拾玖元。」，原
    告所為核屬擴張應受判決事項之聲明，合於前揭規定，應予
    准許。
貳、實體部分：
一、原告起訴主張：
  (一)兩造於民國95年11月9日簽訂經銷合約書，由原告向被告購買
    電池、手電筒等相關產品，在合約所定之經銷區域內銷售。
    依雙方所簽訂之合約約定，被告公司保證售予原告公司之產
    品在出售當時之品質及效期（安全期），均符合政府之規定
    或業界之標準。另依兩造間歷來交易慣例及約定流程，被告
    出賣之產品於有效期間內，如發現有漏液或生鏽情形，基於
    電池為環保商品，有由原廠收回政策限制，被告須將瑕疵物
    品收回並照價退款予原告，退款方式為扣款或開立折讓單，
    退款金額須加計5%稅款，雙方此方式已行之多年。
  (二)兩造合約存續期間，原告陸續依約向被告訂購勁量永備電池
    等相關產品，惟原告之零售商陸續發現，被告出賣之商品品
    在有效期間內，有漏液及包裝破損之嚴重瑕疵，其向原告回
    報並退貨，其明細為產品代號A91-10.A92-10.E91BP2.E92BP
    2. E91BP4.EE91BP4.E92BP4.EP4.E91BP8.E92BP4.E95BP2.
    E93BP2.E522B522BP1.E92BP4+2.935SW2.E223A BP1. E1CR2B
    P1.E2CR5BP1等相關電池，合計數量共計251件（23921組）
    。依約被告有更換新品或辦理退貨之義務，惟原告屢次與被
    告聯繫，被告未予理會，其給付之物品為瑕疵品，而為不完
    全給付，對原告應負損害賠償責任，原告自得請求被告上開
    251件電池金額，計新台幣（下同）1,592,042元。
  (三)原告於96年5月間已完成另批瑕疵品退貨，由被告收受無誤
    ，然被告遲未支付該筆退貨款項金額207,210元。
  (四)原告於合作期間依前開約定方式將瑕疵品退回，經被告公司
    收受後給付原告二筆退貨金共741,757元，被告卻課扣雙方
    所約定5%稅款計37,087元，被告應予給付。
  (五)原告於陸續發現被告公司之出貨有瑕疵後，將相關瑕疵品彙
    整漏液、包裝破損明細表，發函通知被告依約更換或取回瑕
    疵之貨品。詎被告竟置之不理，要求原告支付瑕疵貨品之款
    項，其不顧應收回之義務，遽向華南商業銀行北高雄分行（
    下稱華南銀行）請求履約保證之給付，侵害原告權益甚鉅。
    綜上，被告應支付原告積欠款項及退貨金共計1,836,339 元
    （1,592,042+207,210+37,087= 1,936,339）。
  (六)聲明：被告應給付原告1,836,339元。
二、被告則以：
  (一)依據兩造間所簽訂經銷合約書第7條規定，被告僅對於出售
    已經過期，或變質之產品有更換責任。被告對於出售予原告
    時無瑕疵之產品，並無收回與退還貨款之義務：
    1.原告主張依兩造歷來交易慣例及約定流程，在系爭產品有
      效期內如發現有漏液或生鏽情形，被告須予以收回並照價
      退款給原告云云。被告否認有此項交易慣例存在。被告先
      前曾同意接受原告部分產品之退貨，完全是基於雙方合作
      之善意，並非基於被告契約上之義務，原告之前述主張顯
      非有理。
    2.電池固屬廢棄物清理法第15條所規定應回收之物品，但其
      回收責任乃係由製造、輸入業者與販賣業者共同負擔，即
      原告亦負有回收電池之責任。又該條規定之適用範圍，主
      要係針對經消費者使用過之廢棄電池，而非指尚未經販售
      之電池，顯見該條規定與本件爭議毫無關係。
  (二)被告否認原告所提出明細表中所列之產品係由被告出售予原
    告，此參諸原告於96年12月4日鈞院準備程序時，當庭提出
    的電池樣品即非由被告出售予原告，且該電池樣品早已超過
    使用期限即可證明。
  (三)被告否認原告所提出明細表中所列之251件產品為瑕疵品。
    原告所聲稱之包裝破損、電池漏液等事項，客觀上均屬一望
    即可知悉的狀況，原告於起訴狀內已自認其要求退貨之產品
    乃係原告將其轉售予零售店後陸續發現包裝破損、電池漏液
    等情形，顯見該等產品於被告交付時並無該等包裝破損、電
    池漏液等情形，其於受領該電池產品一段時間後，始聲稱該
    電池產品有漏液或包裝破損之情形，此做法顯已不符民法第
    356條規定，依前述經銷合約之約定，被告應不必對於該等
    產品負更換或退貨責任。
  (四)被告否認原告於追加聲明狀中所主張之事項：
    1.按被告當初因原告拒絕給付貨款，在屢經催告未果後，不
      得已乃向原告之履約保證人，即華南商業銀行北高雄分行
      （下稱華南銀行北高雄分行）請求履行履約保證責任，為
      原告支付積欠之貨款共2,989,083元。然被告實際自華南
      銀行北高雄分行領取之貨款之數額為2,015,328元，其間
      之差額即係扣除兩筆退貨款，其數額分別為317,045元及
      656,710元。
    2.而該筆656,710元之退貨款，實包括原告與被告於96年6月
      29日所結算之6筆退貨，該6筆退貨中實即已包括前述原告
      所請求之2筆退貨。
    3.原告就該6筆退貨之退貨款業已確認收到，故已出具折讓證
      明單予被告為憑，故可知原告之前述主張實與事實不符，
      應係出於誤會所致。
    4.如依據該6筆退貨之退貨明細表上所記載之金額計算，其合
      計之金額應為623,343元，惟因其中部分退貨單價記載錯誤
      ，故其實際之退貨金額應為625,438元，加計5%營業稅後之
      金額即為656,710元。
    5.原告就前述6筆退貨所出具折讓證明單，其上所記載之退貨
      金額為626,405元，另須加計5%營業稅31,320元，其實係錯
      誤的，故被告實際上已將該折讓證明單退還原告，要求其
      更正。
  (五)被告否認有尚未支付原告37,087元稅款之情事。
  (六)聲明：原告之訴駁回。
三、本件兩造不爭執之事實：
  (一)兩造於95年11月9日簽訂經銷合約書，合約期間自95年10月1
    日起至96年9月30日止，故兩造合約因期間屆滿而消滅。
  (二)被告曾於96年6月22日發函催告原告給付貨款2,538,605元，
    原告於96年6月26日覆函請求被告清點退貨及收回瑕疵貨品
    ，並以之與積欠之貨款抵銷結算，被告再委請律師於96年7
    月11日發函予原告，請求原告給付貨款外，並明確表達原告
    不得以退貨及瑕疵品尚未處理完成作為其遲延給付貨款之理
    由，並就所稱之瑕疵品及退貨提出明細表。原告於96年7月9
    日回函檢附電池漏液、包裝破損明細表，並主張被告應依兩
    造經銷合約第7條規定更換瑕疵品。被告於96年7月11日發函
    予原告，以原告之舉不符合約及民法第356條規定，被告應
    不必對於該等產品負更換責任，原告更不得以之作為其遲延
    或拒絕給付被告貨款之藉口（見本院卷第69頁至90頁即被證
    1~4號）。
  (三)關於被告主張原告所欠2,015,328元貨款，被告已依據原告
    當初所提供之由華南銀行北高雄分行所出具之保證書，請求
    該銀行支付而獲償在案（見本院卷第131頁被證14）。
  (四)原告於受領被告所交付之電池產品後，並未提出有關該電池
    產品有漏液或包裝破損之通知，係原告將其轉售予零售店後
    ，始陸續提出該電池產品有漏液或包裝破損之情形。
四、本件紛爭源於被告認為原告未依兩造經銷商合約規定給付貨
    款，被告在屢經催告未果後，乃向原告之履約保證人，即華
    南商業銀行北高雄分行（下稱華南銀行北高雄分行）請求履
    行履約保證責任，獲償貨款2,015,328元。原告則主張被告
    出賣之貨品部分有瑕疵，被告向華南銀行請求履約保證之給
    付，侵害其權益，故提起本件訴訟，請求不完全給付之損害
    賠償及應退還之貨款、稅金等。故本件應審酌：(一)原告請求
    1,592,042元之退貨款：兩造間有於系爭產品有效期內如發
    現有漏液或生鏽情形，被告須予以收回並照價退款給原告之
    交易慣例及約定流程是否有據？系爭電池等產品共251件是
    否係被告出售予原告之產品？原告主張之瑕疵是否於被告將
    該等產品出售予原告時即已存在？被告以原告怠於檢查而受
    領系爭電池等產品，不得再主張瑕疵，是否有理由？原告請
    求被告賠償之數額是否有據？(二)被告是否應支付退貨款項金
    額207,210元？(三)原告以銷貨折讓方式辦理退貨時，應否按
    退貨金額給付5%之稅款？
五、本院之判斷：
  (一)關於退貨款1,592,042元部分：
  1.按當事人主張有利於己之事實者，就其事實有舉證責任，民
    事訴訟法第277條定有明文。是原告就所主張被告有251件（
    23921組），金額計1,592,042元之產品，在有效期間內有漏
    液及包裝破損之瑕疵，自應負舉證責任。原告以經銷商電池
    換貨預核表、營業人銷貨退回進貨退出折讓單為證（見本院
    卷第17頁以下原證二、三），經查，原告提出之經銷商電池
    換貨預核表（退貨明細表）共計13筆，其退換情形如附表一
    。茲就各筆請求有無理由，審酌如下：
    (1)編號1（未含稅金額301,948元）：
      被告辯稱其前因原告拒絕給付貨款，在屢經催告未果後，
      向原告之履約保證人即華南銀行北高雄分行請求履行履約
      保證責任，為原告支付積欠之貨款共2,989,083元。然被
      告實際自華南銀行北高雄分行領取之貨款之數額為
      2,015,328元，其間之差額即係扣除兩筆退貨款，兩筆退
      貨款數額分別為317,045元及656,710元（含5%營業稅）。
      此有96年7月11日台北台塑郵局第00857號存證信函、華南
      銀行北高雄分行96年7月31日華北高字第09600289號函、
      原告積欠款項明細表影本為證（見本院卷第85頁、131頁
      及132頁），易言之，被告同意原告此部分退貨後，已自
      應收取款項中扣除系爭編號1產品金額317,045元（
      301,948＋301,948×5%＝317,045），被告既未向原告收
      取本筆貨款，故原告此部分主張，不應准許。
    (2)編號2,3,10,11,12,13：
      查系爭6筆經被告同意退貨，有被告業務員張敏雄於96年7
      月17日確認字據在卷可憑（見本院卷第30頁），同日原告
      出具折讓證明單予被告（見本院卷第130頁），又系爭6筆
      退貨金額共計623,343元，惟其中退貨單價記載錯誤，故
      實際退貨金額為625,438元。系爭6筆產品經被告同意原告
      退貨後，已自應收取款項中予以扣除656,710元，即前開
      (1)所述之另筆扣款。易言之，被告並未向原告收取本筆貨
      款，故原告此部分主張，亦不應准許。
    (3)編號4（未含稅金額34,097元）：
      按兩造簽訂經銷合約書第7條第1項規定，「甲方（被告）
      保證售予乙方（原告）之產品在出售當時之品質及效期（
      安全期），均符合政府之規定或業界之標準，甲方對於出
      售予乙方時已經過期或變質之產品有更換責任」。是依該
      條之規定，被告僅對於出售予原告時已經過期或變質之產
      品有更換責任，然對於出售予原告時無瑕疵之產品，被告
      並無收回與退還貨款之義務。原告主張系爭編號產品在有
      效期間內有漏液瑕疵，並未予以證明；原告以被告開立其
      貨品品項之電子計算機統一發票明細為證（見本院卷第
      136頁至146頁），惟其中僅三張開立時間於兩造合約存續
      期間，分別為95年9月19日、96年1月31日、96年2月15日
      ，其餘發票之開立時間皆不在兩造合約存續期間內，自無
      從證明系爭產品為被告售予原告，原告亦無法證明其主張
      瑕疵產品之批號及買受時間，與被告出售予原告之產品之
      買受時間與批號相符，則被告抗辯系爭電池等產品並非其
      出貨，尚非空言。再按買受人應按物之性質，依通常程序
      從速檢查其所受領之物。如發見有應由出賣人負擔保責任
      之瑕疵時，應即通知出賣人。買受人怠於為前項之通知者
      ，除依通常之檢查不能發見之瑕疵外，視為承認其所受領
      之物。不能即知之瑕疵，至日後發見者，應即通知出賣人
      ，怠於為通知者，視為承認其所受領之物，民法第356條
      定有明文。經查原告所稱之包裝破損、電池漏液等情形，
      客觀上均屬一望即知之瑕疵，並非依通常之檢查所不能發
      見。原告未從速檢查且就貨品瑕疵問題通知被告，而空言
      辯稱進貨之後不可能拆箱，則該等產品之瑕疵是否於被告
      將該等產品出售予原告時即已存在即非無疑，依民法第
      356條第2項規定，原告既未盡其從速檢查及立即通知之義
      務，應視為原告已承認其所受領之物。原告既未能證明被
      告就其出賣予原告之電池，在有效期內如發現有漏液或生
      鏽情形，亦無法證明系原告系爭產品係被告所出賣，且瑕
      疵在被告出賣時即已存在，則原告請求被告應賠償編號4
      金額34,097元，即無理由。
    (4)編號5（未含稅金額16,852元）：
      查系爭換貨預核表上載「不良品。共三件4/25載走，金額
      尚未核算。」，並有被告業務員於96年4月25日簽名（見
      本院卷第26頁），被告既已載走貨品，原告主張被告同意
      退貨，即屬可信。被告復未能證明已經此部分退貨款，核
      屬有據。系爭換貨預核表所載退貨金額為16,852 元（元
      以下四捨五入，見附表二），加計5%稅金，合計17,695元
      。
    (5)編號6至9：
      原告此部分主張所提證明與前述(3)相同，基於同前(3)之理
      由，難為原告有利之證明。又原告另以營業人銷貨退回進
      貨退出折讓單為證（本院卷第17頁以下），惟其折讓單上
      載折讓的原因有訂錯貨品、更改包裝、滯銷、收款困難等
      ，此觀諸折讓單上退貨原因即明，自難折讓單證明瑕疵；
      又編號6、7、8、9產品，原告並未載明有何瑕疵，僅單純
      退貨，此觀諸原告退貨預核單備註欄載「好品退貨」、「
      95 年換貨商品客戶拒收。收回好品退貨。」，或單純退
      貨（見本院卷第31、32、33頁），故此部分原告請求不應
      准許。
  (二)關於退貨款207,210元：
    原告主張此部分已經與被告業務代表張敏雄辦理退貨完畢，
    並提出經銷商電池換貨預核表二紙為證（見本院卷第54、55
    頁），而為追加聲明。惟查，其追加時所提上開二筆貨款預
    核表與附表一編號12、13相同（見本院卷第36、37頁），可
    見系爭二筆金額已經包括在前述1,592,042元之內，且附表
    一編號12、13產品經被告同意退貨，被告並未收取其款項已
    如前(2)所述，原告再為請求，不應准許。
  (三)關於稅金37,087（即退貨款741,757之5%稅金）：
    1.查原告向被告購買貨品其給付款項除了給付貨款之外，並
      負擔5%營業稅，此有被告開立給原告之統一發票在卷可稽
      （見本院卷第138頁至146頁）；被告同意原告退貨時，被
      告退還原告之金額，包括原貨品金額及5%稅金，此觀諸原
      告開立之折讓單亦明（見本院卷第17、24及29頁）；依原
      告答辯二狀所載亦陳述其退款金額包括5%稅金。故原告主
      張被告退貨時，被告所退金額包括貨品金額及5%稅金，可
      以採信。
    2.原告主張被告已退貨金741,757元，但未退5%稅金，經查
      ，系爭金額乃5筆退貨款之加總，其明細如下：95.8.9
      退貨單金額153,018、96.1.9退貨單金額83,108元、
      96年退貨25件金額94,940元、96年退貨20件金額98,996
      元、金永備漏液退貨單金額311,695元，其中
      貨款即附表編號2、3、10、11，易言之，此4筆退款包括
      在前述(一)之1.(2)所述656,710元之內，而656,710元已經包
      括5%稅金，原告再為請求5%稅金難謂有理。至於金永備
      漏液退貨單金額311,695元，被告未能證明同意退貨時已
      經併退還5%稅金，故原告請求311,695元退貨之5%稅金即
      15,58 5元（311,695×5%＝15,585），應予准許。
六、綜上所述，原告請求被告給付原告在33,280元（17,695＋
    15,585＝33,280）範圍內，為有理由，應予准許，逾此部分
    之請求為無理由，應予駁回。本件所命被告給付原告之金額
    未逾50萬元，爰依民事訴訟法第389條第1項第5款規定，依
    職權宣告假執行。
七、本件事證已明，兩造其餘攻擊防禦方法及舉證，核與判決結
    果無影響，爰不再一一論列，附此指明。
八、據上論結，原告之訴為一部有理由，一部無理由。依民事訴
    訟法第79條、第389條第1項第5款，判決如主文。
中    華    民    國    97    年    6    月    3      日
                  民事第五庭    法  官  林妙黛
以上正本係照原本作成
如對本判決上訴，須於判決送達後20日內向本院提出上訴狀
中    華    民    國    97    年    6    月    3      日
                                書記官  陳怡君


司法院資訊處製作；財團法人民間司法改革基金會備份。
